【裁判字號】    97,交抗,349
【裁判日期】    970408
【裁判案由】    聲明異議
【裁判全文】
臺灣高等法院臺中分院刑事裁定         97年度交抗字第349號
抗  告  人
即移送機關  交通部公路總局台中區監理所豐原監理站
代  表  人  乙○○
受 處 分人  甲○○
上列抗告人因受處分人聲明異議案件，不服臺灣台中地方法院中
華民國97年2月29日裁定（97年度交聲字第136號）提起抗告，本
院裁定如下：
    主  文
抗告駁回。
    理  由
一、原處分意旨略以：異議人即受處分人（下稱受處分人）甲○
    ○駕駛車牌號碼四三八－ＮＬ號營業一般小客車，於民國（
    下同）九十六年九月三十日二時三十四分許，在臺中縣沙鹿
    鎮○○路二號前，因「酒後駕車，經酒精測試器測試值為每
    公升○．六四毫克」之違規，經臺中縣警察局清水分局以中
    縣警交字第ＨＣ0000000號違反道路交通管理事件通
    知單舉發。嗣原處分機關於九十七年一月三日以豐監稽違字
    第裁六三－ＨＣ0000000號裁決書，依道路交通管理
    處罰條例第三十五條第一項第一款規定，裁處受處分人吊扣
    其職業聯結車駕駛執照十二個月（本案觸犯公共危險罪，經
    本院刑事簡易判決處拘役二十五日，如易科罰金，以新臺幣
    二千元折算一日。依行政罰法第二十六條第一項規定，行政
    罰鍰免予裁處。），逾期則依裁決書處罰主文規定裁處云云
    。
二、原裁定以：(一)本件受處分人甲○○持有職業聯結車駕駛執照
    駕駛上開營業小客車，經檢測後酒精濃度超過規定標準之違
    規事實，為受處分人所不爭執，亦有臺中縣警察局中縣警交
    字第ＨＣ0000000號違反道路交通管理事件通知單（
    下稱舉發通知單）、交通部公路總局臺中區監理所豐原監理
    站豐監稽違字第裁六三－ＨＣ0000000號裁決書與送
    達證影本各一份附卷可稽，本件違規事實洵堪認定。(二)又本
    件受處分人上開違規行為係發生於九十六年九月三十日，自
    應適用修正後之道路交通管理處罰條例第六十八條規定。且
    修正後道路交通管理處罰條例第六十八條之規定，既將「吊
    扣」等字刪除，是依上開說明，受處分人受吊扣駕駛執照處
    分時，自不得再吊扣其持有各級車類之駕駛執照，故原處分
    機關於作成吊扣駕駛執照處分時，應就行為人所應吊扣之駕
    駛執照種類予以限定，始符合依法行政原則。而受處分人為
    本件違規行為時，係駕駛營業小客車，此有上開舉發通知單
    附卷可憑，揆諸前開說明，其依法所受之處分應為限制其駕
    駛營業小客車之權利，即應吊扣其小型車職業駕駛執照，自
    不能越級限制其駕駛職業聯結車之權利。原處分機關未審酌
    及此，誤認受「吊扣」處分時，如無當時駕駛車種之駕駛執
    照，仍應吊扣其持有之其他車種之駕駛執照，而為吊扣受處
    分人所持有之職業聯結車駕駛執照十二個月之處分，顯已違
    反行政程序法第六條、第七條所揭示之平等原則及比例原則
    ，非僅於法不合，亦剝奪受處分人駕駛職業聯結車之權利，
    對其之工作權造成極大侵害，且與道路交通管理處罰條例第
    六十八條立法意旨不符，原處分難謂合法，應認本件異議為
    有理由，故應由本院將原處分關於吊扣職業聯結車駕駛執照
    部分予以撤銷，並就該撤銷部分改諭知如主文第二項所示之
    處罰。(三)至於公路機關因汽車駕駛人取得高一級車類之駕駛
    資格者，應換發駕駛執照，並准其駕駛較低級車類之車輛，
    而已領有職業聯結車駕駛執照者，得駕駛大客車、大貨車、
    小型車、輕型機器腳踏車的規定，而於現行實務上基於一人
    一照原則僅逐級核給汽車駕駛執照一張，致持有職業聯結車
    駕駛執照者，因駕駛營業小客車違規，而須吊扣小型車職業
    駕駛執照時，產生技術層面之困難，惟行政機關本應時時因
    應法令之變更，而精進其行政執行成效，斷不得因技術層面
    之困難，而置相關法令於不顧，甚或逾越比例原則，是技術
    層面的問題，要難據為原處分並無不當之理由云云。
三、抗告意旨略以：汽車駕駛人因違反道路交通管理處罰條例第
    三十五條規定受吊扣駕駛執照處分，如無當時駕駛車種之駕
    駛執照，仍應吊扣其持有其他車種之駕駛執照，主要係考量
    其違規行為對道路交通秩序之維持及道路交通安全已生較大
    影響，故吊扣其持有之駕駛執照，以限制其繼續駕車行駛道
    路之權利，係屬駕駛行為之限制，不因其駕駛車類不同而有
    所差異云云。
四、按汽車駕駛人飲用酒類或其他類似物後，其吐氣所含酒精濃
    度超過每公升０、二五毫克，不得駕車；駕駛汽車經測試檢
    定酒精濃度超過標準，處汽車駕駛人罰鍰一萬五千元以上六
    萬元以下，並當場移置保管該汽車及吊扣駕駛執照一年，道
    路交通安全規則第一百十四條第二款、道路交通管理處罰條
    例第三十五條第一項第一款分別定有明文。該條文所稱之「
    駕駛執照」，依九十五年三月一日修正施行前之道路交通管
    理處罰條例第六十八條規定：「汽車駕駛人，因違反本條例
    及道路交通安全規則之規定，受吊扣或吊銷駕駛執照處分時
    ，吊扣或吊銷其持有各級車類之駕駛執照。」係指違規人持
    有之各級車類駕駛執照均應予吊扣，然道路交通管理處罰條
    例第六十八條嗣於九十四年十二月十四日經修正公布並於九
    十五年三月一日施行，修正施行後之條文業已刪除「吊扣或
    」等字，即已將「受吊扣駕駛執照之處分係吊扣其持有之各
    級車類駕駛執照」部分之規定廢除，依現行條文之解釋，即
    係受吊銷駕照處分者，仍維持吊銷其持有之各級車類駕駛執
    照，至於受吊扣駕照處分者，則僅吊扣其違法或違規當時所
    駕駛車輛之駕駛執照，不再吊扣其持有之各級車類駕駛執照
    。且道路交通管理處罰條例第三十五條第一項第一款前段既
    將當場移置保管該汽車及吊扣其駕駛執照併列，而不稱「吊
    扣其各級車類之駕駛執照」，解釋上當係指同一等級之汽車
    駕駛執照而言，不得任意擴張解釋。至於受處分人僅領有最
    高級之職業聯結車駕駛執照，致無較低級車類之自用小客車
    駕駛執照可供吊扣，此係源於道路交通安全規則關於「一照
    原則」之駕照管理問題，要不能因執行困難或法規漏洞，即
    置立法修正通過之條文不予遵守適用，遽擴張解釋認應吊扣
    受處分人之各級車類駕駛執照。又該修正條文之立法說明略
    以：「原條文將違法或違規駕駛人所持有各級車類之駕駛執
    照一併吊扣或吊銷，失之過酷，影響人民工作及生活甚鉅，
    爰修正之」等語，其立法意旨在於最高級車類之駕駛執照係
    受處分人賴以維生之工具，而受處分人駕駛較低級車類之車
    輛違規受罰，卻一併吊扣其最高級車類駕駛執照，對受處分
    人之工作權及生存權造成極大之損害，有違比例原則，故予
    修法。上開道路交通安全規則對於汽車駕駛執照之管理，採
    取一照原則，固然導致越級駕駛人違規酒駕時，受無須吊扣
    駕駛執照之利益，然此關於駕駛執照管理所衍生之問題，宜
    由修法解決，尚不得擴張解釋，於駕駛人無較低級車類駕駛
    執照可供吊扣時，即率爾代以吊扣其所領有之較高級車類駕
    駛執照。本件受處分人甲○○於九十六年年九月三十日二時
    三十四分許，駕駛車牌號碼四三八-NL號營業一般小客車，
    於台中縣沙鹿鎮○○路二號處，經警方攔檢測試其吐氣所含
    酒精濃度每公升達０、六四毫克，經警開單舉發，嗣經抗告
    人以受處分人違規事實明確，依道路交通管理處罰條例第三
    十五條第一項第一款規定，於九十七年一月三日以豐監稽違
    字第裁六三－ＨＣ0000000號裁決書裁處吊扣其職業
    連結車駕駛執照十二個月，有舉發違反道路交通管理事件通
    知單、原處分裁決書各一份附卷可稽，是受處分人酒後駕駛
    自小客車之違規事實，固屬明確。惟查，受處分人所領有者
    係職業連結車駕駛執照，而依上開說明，受吊扣駕駛執照處
    分時，應僅能吊扣其違規時之職業小型車駕駛執照，並不得
    再吊扣受處分人所持有各級車類之駕駛執照，原處分不察，
    竟仍吊扣受處分人所持有之職業聯結車駕駛執照，即非適法
    。原審調查後，認受處分人之異議有理由，而予以撤銷原處
    分關於吊扣職業聯結車駕駛部分，改另諭知吊扣受處分人之
    職業小型車駕駛執照一年，於法尚無不合。原處分機關抗告
    意旨未審酌新修正法律之規定，徒憑己見，逕以道路交通管
    理處罰條例第三十五條第一項第一款為由，認應剝奪受處分
    人之汽車駕駛用路權，請求維持原裁決處分云云，於法不合
    。是其抗告並無理由，應予駁回。
五、據上論結，應依道路交通案件處理辦法第二十六條、刑事訴
    訟法第四百十二條，裁定如主文。
中    華    民    國    97    年      4    月    8    日
            刑事第八庭  審判長法  官  羅  得  村
                              法  官  吳  進  發
                              法  官  劉  榮  服
上列正本證明與原本無異。
不得再抗告。
                              書記官  曾  煜  智
中    華    民    國    97    年    4     月    8     日


司法院資訊處製作；財團法人民間司法改革基金會備份。
